福建金門地方法院刑事判決　　　　　　　　99年度易字第24號
公　訴　人　福建金門地方法院檢察署檢察官
被　　　告　王毅民
選任辯護人　尤英夫律師
　　　　　　黃宗哲律師
被　　　告　黃壽桂
選任辯護人　丁志達律師
　　　　　　陳錫川律師
　　　　　　方耀德律師
上列被告因背信案件，經檢察官提起公訴（98年度偵字第405號
、99年度偵字第284號），本院判決如下：
    主  文
王毅民、黃壽桂均無罪。
    理  由
一、公訴意旨略以：
(一)被告王毅民係金門酒廠實業股份有限公司（下稱金酒公司）
    前總經理，負責綜理、推動金酒公司各部門之營運；黃壽桂
    係金酒公司總務室助理管理師，負責金酒公司招標案之文件
    製作、公告、上網、簽辦評選委員遴選及開標、決標、簽約
    等相關作業，兩人均係本於委任、僱傭契約，應以善良管理
    人注意義務為金酒公司處理事務。於金酒公司辦理96年度酒
    糟清理標售案（下稱本標售案）之最有利標公開評選作業時
    ，王毅民、黃壽桂2人分別擔任評選委員會之召集人、招標
    作業承辦人。
(二)本標售案預計清理標售之數量為20萬公噸，參考政府採購法
    第52條第1項第3款、第56條規定，以合於招標文件規定之最
    有利標為得標廠商，並參考最有利標評選辦法第15條第1項
    第1款將價格納入評比項目，以總序位第一且經機關首長或
    評選委員會過半數之決定者為最有利標。由評選委員就初評
    入選之前3名廠商廠區位址、設施進行實地勘查後，再擇期
    辦理複評，以複評序位合計值最低者為總序位第一，獲優先
    簽約權。
(三)本標售案於96年6月8日開標，經資格審查計有全自然公司、
    「寶德農業有限公司」（下稱寶德公司）、「瑞芳貿易股份
    有限公司」（下稱瑞芳公司）、「大勝飼料股份有限公司」
    （下稱大勝公司）、「林清濤畜牧場」、「陞輯實業有限公
    司」（下稱陞輯公司）、「千惠生物科技事業股份有限公司
    」（下稱千惠公司）7家廠商投標，除「林清濤畜牧場」1家
    資格不符外，餘6家均符合投標資格。繼於96年6月21日辦理
    初評作業，全體評選委員於聽取各廠商代表簡報並審閱相關
    行銷企畫書內容後進行評選，初評結果前三名依序為全自然
    公司每噸報價新臺幣（下同）15元、瑞芳公司每噸報價10元
    、寶德公司每噸報價300元。
(四)王毅民明知全自然公司報價過低，行銷企畫書明定以太空包
    將酒糟裝袋後，由貨運車先載至港口，再運至台灣本島儲藏
    ，在金門地區實際上並未設置酒糟堆置場地及設備，如經現
    場實地勘查及複評後恐難得標，竟意圖為全自然公司之利益
    ，違背應公平審查、評選之善良管理人義務，在未經全體評
    選委員議決同意下，竟私自指示黃壽桂通知初評入選之全自
    然公司、瑞芳公司、寶德公司3家廠商協議調整價格；復於
    96年6月29日召開複評現場勘查會議，指示承辦單位針對複
    評廠商企畫書內容修正複評評選表，刪除「價格合理性」之
    評選項目及配分，另調整原定勘查廠商廠址設備之期程，將
    所有廠商設於金門地區場區之勘查統一延後迄至96年7月19
    日，以利全自然公司得以補報（企畫書原未登載）金門地區
    之酒糟堆置場地。
(五)黃壽桂受王毅民指示後，於96年7月13日搭機赴全自然公司
    台灣廠區勘查時，向全自然公司實際負責人施瑞模洩漏入選
    廠商寶德公司之標價為每公噸300元，並告知施瑞模需將標
    價適度提高，金酒公司才能將本標售案順利決標予全自然公
    司。勘查之後，黃壽桂再電示施瑞模儘速補報金門地區之酒
    糟堆置場地，俾利96年7月19日之現場勘查之需。施瑞模依
    黃壽桂指示，於委請友人花勝男代為租賃金門縣金城鎮○○
    路30巷3號之場地後，將租賃契約檢送金酒公司交由黃壽桂
    收執，再補附入卷。
(六)王毅民藉故未出席96年7月19日現場勘查及複評會議，由行
    政副總經理高麗文偕同許丕允、許水波、余泓麟、許子能、
    歐陽良義、王偲名、李文勇等7位評選委員，赴3家廠商設於
    金門地區之場區查勘，惟未製作勘查紀錄，旋於同日上午11
    時50分許進行複評，全自然公司施瑞模於複評當日重新報價
    ，將原來每公噸15元報價調高為103元，瑞芳公司則從每公
    噸10元調升為20元，寶德公司原欲維持每公噸300元之報價
    ，惟在黃壽桂示意寶德公司代表陳大道，寶德公司之複評結
    果很有可能得標，暗示可適度調低價格撙節成本後，先由黃
    壽桂傳真空白之報價單給陳大道，再由陳大道填載後，於同
    日下午1時21分許，以傳真方式回傳給黃壽桂重新報價，將
    標價調降為每公噸200元，然全體委員複評決標結果，卻由
    全自然公司以最有利標廠商，獲得本標售案之優先簽約權，
    而決標予全自然公司，致生損害於金酒公司3,940萬元之收
    益（寶德公司原報價每公噸300元，全自然公司調升為每公
    噸103元，2公司每公噸報價相差197元，本標售案預計清理
    標售數量20萬公噸，若寶德公司得標計，金酒公司損失：
    200,000噸×197元/噸＝39,400,000元）。
(七)因認被告王毅民、黃壽桂均涉犯刑法第342條之背信罪嫌云
    云。
二、按犯罪事實應依證據認定之，無證據不得認定其犯罪事實。
    不能證明被告犯罪者，應諭知無罪之判決。刑事訴訟法第
    154條第2項、第301條第1項分別定有明文。而事實之認定，
    應憑證據，如未能發現相當證據，或證據不足以證明，自不
    能以推測或擬制之方法，以為裁判基礎，最高法院著有40年
    台上字第86號判例可資參照。另刑事訴訟法第161條已於91
    年2月8日修正，檢察官對於起訴之犯罪事實，應負提出證據
    及說服之實質舉證責任。倘其所提出之證據，不足為被告有
    罪之積極證明，或其指出證明之方法，無從說服法院以形成
    被告有罪之心證，基於無罪推定之原則，自應為被告無罪判
    決之諭知，亦有最高法院92年度台上字第128號判例要旨足
    參。
三、公訴人認被告二人涉犯背信罪嫌，無非係以：被告王毅民、
    黃壽桂之警詢、偵訊供述，林金蘭、陳大道、施瑞模、何銘
    耀、許水波、王偲名、蕭永平、許子能、許丕允、余泓麟、
    歐陽良義、高麗文、李文勇、郭慶忠、李榮文之警詢及檢察
    官訊問時陳述，李榮文及姚松齡於檢察事務官訊問時之供述
    、王清興於檢察官訊問時所為供述；何銘耀於95年12月25日
    簽辦本件標售案擬以評選方式辦理標售之簽呈、被告黃壽桂
    於96年4月3日簽辦本件標售案所附具之招標文件審查會議紀
    錄及其附件，被告黃壽桂於96年3月5日、同年月20日簽請圈
    選工作小組組長、副組長及成員之簽呈，金酒公司評選委員
    前往勘查投標廠商全自然公司、寶德公司、瑞芳公司廠區現
    場勘查照片，被告黃壽桂於96年6月29日簽報辦理前往本件
    標售案複評廠商全自然公司、寶德公司、瑞芳公司現場勘查
    之簽呈及附件，被告黃壽桂於96年6月22日簽報本件標售案
    初評結果之簽呈，本件標售案初評廠商評選結果統計表及其
    附件，寶德公司參與本件標售案之投標文件及報價單，全自
    然公司參與本件標售案之投標文件及報價單，瑞芳公司參與
    本件標售案之投標文件及報價單，被告黃壽桂於96 年9月26
    日簽報本件標售案得標廠商全自然公司繳納履約保證金200
    萬元之簽呈及其附件，金酒公司與得標廠商全自然公司所簽
    訂之之財物變賣契約及其附件，本件標售案財物變賣公告資
    料及其附件，全自然公司參與本件標售案得標之報價單每公
    噸103元及複評結果紀錄，全自然公司參與本件標售案之行
    銷企劃書，本件標售案（複評）廠商評選結果統計表及其附
    件投標廠商評選評分表（複評)，本件標售案（複評）廠商
    每公噸報價單，金酒公司複評評選委員前往本件標售案（複
    評）廠商廠區勘查之出差報告，寶德公司參與本件標售案之
    行銷企劃書及競爭廠家比較表，金酒公司本件標售案時序摘
    要表，95年12月25日何銘耀簽呈，96年3月5日黃壽桂簽呈，
    96年3月20日黃壽桂簽呈，本件標售案「甄選須知」，中文
    財物變賣公告資料，空白「初評評分表」「複評評分表」，
    96年6月21日本標售案初評會議簽到簿、廠商初評評選結果
    統計表、初評會議紀錄、11位評選委員個別之初評評選評分
    表，全自然公司等6家廠商報價單（缺瑞芳公司），96年6月
    22日初評結果說明簽呈，黃壽桂96年6月29日簽呈，金酒公
    司通知瑞芳公司、寶德公司及全自然公司將進行現場勘查之
    函稿，出差申請及報銷單，黃壽桂96年7月20日簽呈，為其
    論據。
四、證據能力部分：
(一)起訴書證據清單編號38寶德公司參與本標售案之行銷企畫書
    及競爭廠家比較、編號39金酒公司本標售案時序摘要表，公
    訴人業於本院100年5月18日審理期日表示撤回（本院卷三第
    104頁）。
(二)按被告之自白，非出於強暴、脅迫、利誘、詐欺、疲勞訊問
    、違法羈押或其他不正之方法，且與事實相符者，得為證據
    ，刑事訴訟法第156條第1項定有明文。則被告自白，縱非以
    任何不正訊問方法所取得，若與事實不符，自難認有證據能
    力。查本件辯護人爭執：被告王毅民於99年6月28日檢察官
    訊問時陳稱：「（問：複評原先有列合理的價格項目？）是
    。」等語，係因未聽清楚檢察官問話內容所致，且依卷內證
    據亦可證明被告王毅民前開有關複評評選項目原來列有價格
    合理性項目之供述內容並非事實，被告王毅民當時立即發現
    口誤而要求更改，遭檢察官拒絕，惟前開供述內容顯然違背
    被告之真意，應無證據能力等語（本院卷一第204頁辯護狀
    ）。而本院依卷內相關證據判斷，亦認本件標售案於96年3
    月28日招標文件審查會議時，即已決議將評選過程區分為初
    評及複評階段，複評階段評選項目不包括「價格合理性」乙
    項，並於96年5月11日開放廠商領標時，即已將空白之初評
    、複評評選評分表一併置放於招標文件封內，使廠商瞭解本
    件標售案評選標準、評分項目及配分，並非如起訴書所稱，
    複評評選項目原先列有「價格合理性」乙項，係被告王毅民
    於96年6月29日複評現場勘察行前會議上指示本件標售案承
    辦人黃壽桂將複評評選項目內之「價格合理性」乙項刪除（
    理由詳後述）。則被告王毅民該部分偵訊供述內容，既與事
    實不相符，揆諸前開刑事訴訟法第156條第1項規定，自不得
    作為證明被告王毅民犯罪之證據。
(三)按被告以外之人於審判外之言詞或書面陳述，除法律有規定
    者外，不得作為證據；被告以外之人於檢察事務官、司法警
    察官或司法警察調查中所為之陳述，與審判中不符時，其先
    前之陳述具有較可信之特別情況，且為證明犯罪事實存否所
    必要者，得為證據，刑事訴訟法第159條第1項、第159條之
    2定有明文。是以被告以外之人於司法警察官或司法警察調
    查中所為陳述，原則不得作為證據，例外得作為證據之情形
    ，除其先前陳述具有較可信之特別情況，且為證明犯罪事實
    存否所必要外，自應以與審判中所為陳述不符為前提。本件
    公訴人於100年5月18日審理期日，以證人許子能警詢陳述有
    較可信之特別情形，請求依刑事訴訟法第159條之2規定列為
    證據（本院卷三第178頁），惟觀許子能於審理及警詢時所
    為陳述並無何不一致情形，公訴人前開請求並無理由。
(三)承上，本件共同被告王毅民、黃壽桂警詢時陳述，相對於彼
    此被訴之犯罪事實，均為被告以外之人審判外之陳述，與林
    金蘭、陳大道、施瑞模、何銘耀、許水波、王偲名、蕭永平
    、許子能、許丕允、余泓麟、歐陽良義、高麗文、李文勇、
    郭慶忠、李榮文之警詢時陳述，以及李榮文、姚松齡檢察事
    務官詢問時之陳述，復均經被告及辯護人表示不同意使用（
    本院卷一第190、191頁），自無證據能力。
(四)按被告有與證人對質及詰問證人之權利，其中所謂「對質」
    ，是指被告與證人同時在場，面對面互為質問之意。而被告
    之對質權，係藉由對質程序，法院得以觀察其問答之內容與
    互動，親身感受而獲得心證，有助於真實之發現；詰問權則
    係指訴訟上當事人有在審判庭輪流盤問證人，以求發現真實
    ，辨明供述證據真偽之權利。現行刑事訴訟法對於詰問制度
    之設計，以同法第166條以下規定之交互詰問為實踐，屬於
    人證調查證據程序之一環；與證據能力係指符合法律所規定
    之證據適格，而得成為證明犯罪事實存在與否之證據資格，
    性質上並非相同。偵查中檢察官為蒐集被告犯罪證據，訊問
    證人旨在確認被告嫌疑之有無及內容，與審判期日透過當事
    人之攻防，調查人證以認定事實之性質及目的，尚屬有別。
    偵查中訊問證人，法無明文必須傳喚被告使之得以在場，刑
    事訴訟法第184條第2項亦僅規定因發見真實之必要，得命證
    人與被告對質，是檢察官偵查中雖未命證人與被告對質，尚
    非違法。此項未經被告對質之被告以外之人於偵查中向檢察
    官所為之陳述，依刑事訴訟法第159條之1第2項之規定，原
    則上屬於法律規定為有證據能力之傳聞證據，於例外顯有不
    可信之情況，始否定其得為證據。現行刑事訴訟法關於行通
    常審判程序之案件，為保障被告之反對詰問權，復對證人採
    交互詰問制度，其未經詰問者，僅屬未經合法調查之證據，
    並非無證據能力，而禁止證據之使用。此項詰問權之欠缺，
    非不得於審判中由被告行使以資補正，而完足為經合法調查
    之證據。倘被告於審判中捨棄對質、詰問權，自無不當剝奪
    被告對質、詰問權行使之可言，最高法院97年度台上字第
    1069號判決意旨參照。證人王偲名、許丕允、李文勇、王清
    興於偵查中經檢察官告以證人身分，經合法之具結程序後所
    為陳述，雖未經被告對質詰問，惟此項詰問權之欠缺，尚非
    不得由被告及辯護人於審判中行使詰問權，請求傳喚證人到
    庭接受對質詰問、檢驗其證言之真實性以補正，惟被告及辯
    護人雖請求傳喚證人陳大道、施瑞模、許子能、王毅民、黃
    壽桂、歐陽良義、余泓麟、許水波、蕭永平以行使其對質詰
    問權，卻未請求傳喚證人王偲名、許丕允、李文勇、王清興
    ，自難以證人王偲名等於檢察官訊問時之供述未經對質詰問
    為由，否定其證言之證據能力；況證人王偲名等於檢察官訊
    問時均已依法具結擔保其供述之真實性，復無受其他不當外
    力干擾情形，可信性極高，且其等之證詞對認定本件犯罪事
    實存否均有其必要性，依刑事訴訟法第159條之1第2項規定
    ，應認有證據能力。
(五)共同被告黃壽桂、證人陳大道、施瑞模、許子能、歐陽良義
    、余泓麟、許水波、蕭永平於偵訊時，經檢察官告以證人身
    分而接受訊問所為之供述，均已具結以擔保其供述之真實性
    ，依卷內現有事證查無何顯不可信之情形，復均於本院審理
    時經傳喚到庭接受當事人及辯護人之詰問，依前開說明，均
    有證據能力。
(六)共同被告黃壽桂於97年4月23日檢察官訊問時以證人身分具
    結所為之供述，經辯護人爭執其供述內容與筆錄記載之一致
    性（本院卷一第287至288頁、卷三第301頁），遍查全卷，
    並無該次偵訊錄音光碟，無從證明辯護人前開爭執事項，應
    排除共同被告黃壽桂該次具結供述之證據能力。
(七)按刑事訴訟法第158條之3規定：「證人、鑑定人依法應具結
    而未具結者，其證言或鑑定意見，不得作為證據」，此所謂
    「依法應具結而未具結者」，係指檢察官或法官依同法第
    175條之規定，以證人身分傳喚被告以外之人到庭作證，或
    雖非以證人身分傳喚到庭，而於訊問調查過程中，轉換為證
    人身分為調查時，檢察官、法官應依同法第186條之規定命
    證人供前或供後具結，其陳述始符合第158 條之3之規定，
    而有證據能力。若檢察官或法官非以證人身分傳喚到庭訊問
    時，其身分既非證人或鑑定人，即與前述「依法應具結」之
    要件不合，縱未命其具結，仍不得以其陳述不符前開第158
    條之3之規定逕行排除其證據能力。而前揭不論係本案或他
    案在法官面前作成未經具結之陳述筆錄，係屬被告以外之人
    於審判外所為之陳述，本質上屬於傳聞證據，基於保障被告
    在憲法上之基本訴訟權，除有同法第159條之3所列各款之情
    形外，如嗣後已經法院傳喚到庭具結而為陳述，前揭非以證
    人身分而未經具結之陳述筆錄，除顯有不可信之情況者外，
    仍非不得作為證據，最高法院98年度台上字第7866號判決意
    旨參照。前揭被告以外之人許子能、歐陽良義、余泓麟、許
    水波、蕭永平，另共同被告黃壽桂、王毅民非以證人身分在
    檢察官面前所為之供述，本質上屬於傳聞證據（共同被告部
    分，係相對於其他被告被訴犯罪事實而言為傳聞證據），業
    經本院以證人身分傳喚到庭具結並接受被告、辯護人之反對
    詰問，除顯有不可信之情況者外，自得作為證據（最高法院
    99年度台上字第8097號判決意旨參照）。至於何銘耀、王偲
    名、許丕允、高麗文、李文勇、郭慶忠、李榮文於檢察官訊
    問時未經具結之供述，因未於本院審理時傳喚到庭，受當事
    人及辯護人之對質詰問，應無證據能力。
(八)檢察官於99年5月6日訊問證人施瑞模，99年5月11日訊問許
    水波、蕭永平、許子能、余泓麟、歐陽良義時，均詢問：「
    可不可以將你調查筆錄的內容引為本偵訊筆錄的一部份？」
    ，經前開受訊問人表示同意，惟此種概括且籠統是認之前陳
    述是否屬實之訊答方式，既非「命為始末連續陳述」，亦非
    「逐項事實訊答」，能否究明事實真相，實屬可疑，應認依
    其訊問時外部情況，此部分供述有刑事訴訟法第159條之1第
    2項之「顯不可信情形」，不得作為證據，檢察官不得以此
    概括籠統訊問方式，將警詢筆錄引為偵訊筆錄之一部分。
(九)除上述證據以外，本判決所引用之其他卷附筆錄、書證，雖
    均係被告以外之人在審判外所為之書面陳述；然當事人就各
    該傳聞證據之證據能力已表示不爭執，本院審酌各該供述書
    面作成時之情況，並無違法取得或證明力過低等不宜作為證
    據使用之情形，依刑事訴訟法第159條之5規定，均得作為證
    據。
五、被告之辯解及其辯護人之辯護意旨：
(一)被告黃壽桂否認有何背信犯行，並辯稱：初評後確有通知全
    自然、寶德、瑞芳三家競標廠商調整報價，惟並未要求全自
    然公司調高報價，亦未要求寶德公司調降報價等語。
(二)被告黃壽桂之選任辯護人之辯護意旨：
 1、被告黃壽桂係因通過初評之廠商報價差異過大，而依被告王
    毅民指示，通知三家複評廠商重新報價，並未特別要求寶德
    公司降低報價，自無損害公司利益之背信行為或犯意：
 (1)因初評後，部分評審委員認為通過初評之三家廠商報價價格
    差異太大，且瑞芳及全自然公司之報價偏低，建議請三家廠
    商重新調整報價，被告黃壽桂遂依被告王毅民指示，通知三
    家複評廠商調整報價，並非被告黃壽桂為使特定廠商得標，
    擅自通知某家廠商提高、某家廠商降低報價。
 (2)價格因素未列入複評項目，則若被告為使特定廠商得標，顯
    無通知全部廠商調整價格之必要；通知其他廠商提高價格，
    不足以影響複評成績，則特別通知寶德公司降低報價，豈非
    製造犯罪跡證予寶德公司向檢調單位檢舉，顯不符經驗論理
    法則。
 (3)被告黃壽桂若通知寶德公司降低報價，有利寶德公司，寶德
    公司必臆測推斷被告欲私下所求不當利益，為取得本件標售
    案，自當探詢被告所欲為何，然者，依卷內資料以觀，寶德
    公司並未為任何試探行為，顯與一般事理有違。
 (4)本標售案於96年7月19日午時12時許業已決標，寶德公司不
    可能不知，何以於決標後再傳真降低報價？其心可議。而寶
    德公司既已知得標結果，起訴書所稱「惟在黃壽桂示意寶德
    公司代表陳大道，寶德公司之複評結果很有可能得標，暗示
    可適度調低價格撙節成本」，即與經驗法則不符。
 2、96年3月28日招標文件審查會議中，評選委員即已決議本件
    標售案之複評評分表不含價格合理性項目，並非於初評後始
    刪除該評分項目：
 (1)依被告96年4月3日簽辦本件酒糟標售案招標文件審查會議紀
    錄之簽呈附件，複評評分表於96年3月28日召開之酒糟標售
    招標文件審查會議中，業經決議確定不含價格項目。
 (2)證人陳大道亦供稱購買本標售案之標單時，複評評分表即已
    置放於招標文件封內。
 (3)被告黃壽桂於本標售案招標文件公告招標前，曾於96年5 月
    15將相關招標文件以電子郵件寄送予金酒公司工安室承辦人
    何銘耀確認，該電子郵件內複評評分表之評選項目，亦無「
    價格合理性」項目。
 3、價格因素既非複評項目，縱使投標廠商於複評階段調整價格
    ，即不影響評選委員最後評選結果，本標售案得標廠商既為
    全自然公司，被告黃壽桂依被告王毅民指示通知全部廠商調
    整價格結果，得標廠商全自然公司將報價自15元調整為103
    元，反使金酒公司憑空多出每公噸88元之差價利益。
(三)被告王毅民否認有何背信犯行，並辯稱：初評後確有指示黃
    壽桂通知廠商調整報價，惟係因廠商簡報後，有評選委員反
    應廠商報價太低，伊遂請黃壽桂與廠商聯絡有無提高報價可
    能等語。
(四)被告王毅民之選任辯護人之辯護意旨：
 1、本件標售案辦理前後事實經過如下：
 (1)金酒公司於96年間辦理酒糟標售案，決定締約廠商之考量因
    素，首重廠商之清理、運送及處理酒糟等履約能力，價格反
    為次要決定因素。是以金酒公司工安室（本件標售案之需求
    單位）助理工程師何銘耀於95年12月25 日簽請修正「酒糟
    標售及廠商清除、處理契約」、「企畫書之項目及配分」，
    並改採評選方式辦理，另建議邀請行政院公共工程委員會環
    保類專家為本標售案評選委員。
 (2)本標案為事業廢棄物之出售，不適用政府採購法，業經金酒
    公司於96年2月1日函請行政院公共工程委員會解釋在案，是
    以被告黃壽桂於96年3月5日簽擬建議本件標售案評選委員之
    名單，均為金酒公司酒糟業務相關主管，並未依何銘耀建議
    遴聘外部委員。
 (3)96年3月28日，評選委員會召開招標文件審查會議。為確認
    投標廠商所提出之企畫書及簡報內容是否與事實相符，乃決
    議增列至廠商廠區實地勘查之複評階段，同時調整初評評分
    表配分，作成複評評分表。同年5月9日，公告本標售案。
 (4)因酒糟等原物料價格上漲，初評前三名廠商報價實嫌過低，
    而本標售案並不受政府採購法規範，複評評選項目亦無「價
    格」乙項，基於金酒公司利益，於不影響廠商間公平競爭之
    前提下，被告王毅民及其他評選委員乃於會議中提出擬要求
    廠商提高報價，並向董事長李榮文報告此事，李榮文及其他
    評選委員均未表示反對，才指示黃壽桂通知廠商調整報價。
 (5)被告王毅民因公務繁忙，不克參加複評及相關之現場履勘。
 (6)本件標售案最後由全自然公司得標，金酒公司於96年8月14
    日與全自然公司締約，迄今履約情形正常。
 2、被告王毅民並無背信之故意：
 (1)被告王毅民係本於金酒公司利益，參酌其他評選委員之意見
    ，命被告黃壽桂請初評前三名廠商調漲報價。
 (2)「價格合理性」為初評而非複評評選項目，若被告王毅民有
    圖利特定廠商即全自然公司之意圖，應係於評選委員初評評
    分前通知全自然調漲報價，而非於複評時要求。
 (3)若被告王毅民有圖利全自然公司之意圖，僅通知全自然公司
    調高報價即可，何需一併通知另兩家廠商？且如係圖利，何
    以要求全自然提高報價？要求提高報價係使金酒公司獲利，
    何有圖利全自然公司可言？
 (4)全自然公司於本標售案初評時第一名，為評選委員會評定結
    果，並非被告王毅民一人所決定；嗣後複評時被告王毅民更
    因公務繁忙而未參與，是以最後複評決議由全自然公司得標
    結果，實與被告王毅民無關。
 (5)若被告王毅民確有私下指示被告黃壽桂要求全自然公司調高
    報價以助其得標之行為，何以嗣後仍向董事長李榮文及其他
    評選委員大肆宣揚此等不法行為？
 3、被告王毅民並無背信之行為：
 (1)被告王毅民並未指示被告黃壽桂通知寶德公司調低報價：
  被告王毅民係因與其他評選委員基於金酒公司利益考量，認
    為廠商報價過低，而指示黃壽桂通知三家廠商重新報價，即
    無要求寶德公司調降報價之理。
  寶德公司並未給予被告王毅民任何利益，王毅民有何理由要
    求寶德公司降低報價？又調降報價行為將造成評選委員對寶
    德公司不良印象，寶德公司又有何理由無故聽從王毅民指示
    調降報價？
 (2)初評及複評之評分項目早已明載於初評評分表及複評評分表
    ，一併置放於招標文件中，並非於96年6月29日複評現場勘
    查會議始刪除複評「價格合理性」評選項目。
 (3)被告王毅民否認有延後實地勘查廠商金門廠區時程，以利全
    自然公司補報金門地區酒糟堆置場地乙事，起訴書就此部分
    指控，非但欠缺對本次酒糟標售案改採公開評選方式目的之
    認識，亦未提出任何證據證明被告王毅民確有指示黃壽桂要
    求全自然公司補報金門廠區之事實。
 (4)本件複評評分項目並未包含價格合理性，無論寶德公司調高
    或調低報價，均對評選結果無影響，檢察官亦未提出任何證
    據證明寶德公司若未調低報價，必能在複評評選中勝出，則
    縱使被告王毅民確有指示共同被告黃壽桂通知寶德公司調低
    報價乙事，金酒公司亦未因此受有任何損害。
 (5)寶德公司之實際負責人為吳明選，即尊農公司之實際負責人
    ，本件實係因寶德公司未能得標，夥同陳大道等人故意捏造
    不實指控挾怨報復。
六、本院認定被告等無罪之理由：
(一)本標售案之招標、評選過程概略：
 1、金酒公司於96年2月1日函請行政院公共工程委員會釋示本標
    售案是否適用政府採購法，經行政院公共工程委員會以96年
    2月7日工程企字第09600051720號函回覆本件為財物變賣之
    收入性招標，不適用政府採購法（見98年度偵字第405號【
    下稱98偵405卷】卷第137頁黃壽桂96年3月5日簽呈）。
 2、被告黃壽桂於96年3月20日簽擬：本標售案雖不適用政府採
    購法，仍將參考政府採購法精神，成立評選委員會，辦理招
    標文件之審查及進行評選，惟評選委員不考慮由行政院公共
    工程委員會政府採購評選委員會建議名單資料庫中遴選，而
    建請由金酒公司內部成員中指定，並附具參考名單。經金酒
    公司董事長李榮文批示：由總經理即被告王毅民擔任評選委
    員會之召集人、技術副總經理許丕允擔任副召集人，另圈選
    行政副總經理高麗文、物料組組長郭慶忠、工安室代主任蕭
    永平、金城廠代廠長許水波、金寧廠代廠長余泓麟、品保組
    代組長許子能、總務室代主任歐陽良義、研發組股長王偲名
    、勞工董事李文勇等共11人為評選委員（見98偵405卷第138
    頁及背面黃壽桂96年3月20日簽呈及建議名單）。
 3、於96年3月28日召開評選委員會，審查本標售案招標文件，
    將招標文件修正如下：（見96年度他字第130號卷一【下稱
    96他130卷一】第103至108頁之黃壽桂96年4月3日簽呈所檢
    附之會議紀錄及招標文件修正表）：
 (1)評選評分表部分：
  評選項目「廠商履約能力」配分比重由30分提高為35分。
  評選項目「酒糟使用計畫之可行性及完整性」配分比重由原
    先之35分降低為30分。
  評選項目細項「處理或再利用可行性之相關佐證資料或國內
    外實績」，由原先評選項目「酒糟使用計畫之可行性及完整
    性」項下移列至評選項目「廠商履約能力」項下。
 (2)甄選須知部分：將評選過程區分為初評及複評階段，初評階
    段先就投標廠商資格審查，並依各廠商所提出之企畫書及簡
    報內容初步評選出前三名進入複評階段，複評階段則由評選
    委員實地勘查廠商相關設施後，評選出得標廠商。
 4、黃壽桂於96年4月3日檢附上述會議紀錄，簽請依修正後之招
    標文件上網公告，經董事長李榮文批示傳閱金酒公司董事、
    監察人確認無意見後再上網公告。經傳閱後無人提出異議（
    見黃壽桂同前簽呈、96他130卷一第57頁之董事監察人意見
    彙整內容）。
 5、被告黃壽桂上網公告，自96年5月11日起至同年6月7日止接
    受廠商領標（見96他130卷二第164頁中文財物變賣公告資料
    ）。
 6、參與投標廠商及其每公噸報價如下：林清濤畜牧場經資格審
    查認定為資格不符，瑞芳公司10元、全自然公司15元、千惠
    公司50元、陞輯公司150元、大勝公司270元、寶德公司300
    元（見法務部調查局中部機動工作站證據卷【下稱證據卷】
    第53至58頁報價單、第38頁初評評選結果統計表）。
 7、金酒公司於96年6月21日上午10時10分許進行初評，初評結
    果決定前三名廠商依序為全自然公司、瑞芳公司及寶德公司
    （見證據卷第37至52頁黃壽桂96年6月22日簽呈、同前初評
    評選結果統計表、初評會議簽到表、會議紀錄、各評選委員
    初評評分表）。
 8、96年6月29日，評選委員會召開複評現場勘察會議，決定實
    地勘察初評入選廠商之時程及地點（見96他130卷一第153至
    162頁簽呈、通知函稿、複評現場勘察會議簽到表、會議紀
    錄、行程表、費用明細表）：
    (1)96年7月13日：勘察全自然公司臺中、彰化及高雄廠區。
    (2)96年7月14日：勘察寶德公司台南廠區。
    (3)96年7月15日：勘察瑞芳公司屏東廠區。
 9、96年7月13日至15日，評選委員會依前開預定行程赴台實地
    勘察全自然公司等之臺灣廠區，召集人王毅民於黃壽桂代擬
    之出差申請單覆核欄簽具意見表示因公無法出差，經董事長
    李榮文批可，最後由評選委員高麗文、許丕允、許水波、余
    泓麟、許子能、歐陽良義、王偲名、李文勇，工作小組成員
    何銘耀、黃壽桂實地赴台勘察（證據卷第68頁黃壽桂所擬具
    之王毅民出差申請及報銷單、96他一卷第252至253頁黃壽桂
    96 年7月16日所擬具之出差報告表、同前卷第97至98頁黃壽
    桂96年3月5日簽呈所附工作小組名單、同前卷第110至135頁
    全自然公司現場勘察照片、同前卷第136至147頁寶德公司現
    場勘察照片、同前卷第148至152頁瑞芳公司現場勘察照片）
    。
10、96年7月19日，評選委員勘察入選複評之三家廠商之金門廠
    區，勘察後隨即召開複評會議，由委員高麗文主持會議，委
    員許丕允、許子能、歐陽良義、許水波、余泓麟、李文勇、
    王偲名等參與複評，複評結果，全自然公司獲得最高分得標
    。（見證據卷第69頁黃壽桂96年7月20日簽呈、96他130 卷
    二第186、235、136、138至163、236頁評選紀錄、複評會議
    簽到表、複評會議紀錄）。
(二)本標售案採合理標，重在投標廠商之履約能力：
 1、依96他130卷一第61頁所附本標售案甄選須知第2點，本標售
    案招標方式參考政府採購法第52條第1項第3款「以合於招標
    文件規定之最有利標為得標廠商」、第56條「最有利標」方
    式辦理。
 2、依同前卷第65頁之空白初評評分表，本標售案初評評選項目
    及配分如附表一所示，「廠商履約能力」、「酒糟使用計畫
    之可行性及完整性」及「履約管理計畫」項目配分合計占總
    分百分之七十五，「價格合理性」項目配分反而僅占百分之
    二十。足認本標售案中，金酒公司評選重點在廠商得標後均
    能順利履約，價格因素反而並非最主要考量。
(三)依最有利標評選辦法第17條第3項規定：「價格納入評比者
    ，其所占全部評選項目之權重，不得低於百分之二十，且
    不得逾百分之五十。」，本標售案初評階段有關價格合理性
    項目配分雖僅佔總分百分之二十，尚未違反前揭最有利標評
    選辦法精神。
(四)依同前卷第66頁之空白複評評分表，本標售案複評評選項目
    及配分如附表二所示，初評之「價格合理性」評選項目，並
    未列入複評評選內容，故廠商報價之高低，理論上並不足以
    左右評選委員之評分。
(五)有關「價格合理性」未列入複評項目，並無證據足以證明係
    被告王毅民指示被告黃壽桂刪除：
 1、本件標售案係於96年3月28日招標文件審查會議經評選委員
    決議區分為初評及複評階段，並明載於招標文件甄選須知草
    稿中，經金酒公司董事長李榮文批示傳閱董事、監察人均無
    意見等情，業經本院依據卷附黃壽桂96年4月3日簽呈所檢附
    之會議紀錄及招標文件修正表、董事監察人意見彙整內容認
    定如前。
 2、依96他130卷一第58頁招標文件一覽表，即已明列初評及複
    評評選評分表，證人即寶德公司負責人陳大道亦於本院審理
    時明確表示，96他二卷第227頁之複評評分表（評選委員於
    複評評選時實際使用，無價格合理性項目），於其購買招標
    文件欲參與本標售案競標時，即已有相同內容之空白複評評
    分表置於招標文件封內（本院卷三第120頁），則招標文件
    內所附之複評評分表既已無價格合理性評選項目，顯然金酒
    公司至遲於96年5月11日開放廠商索購招標文件前，即已決
    定複評評選項目不包含價格合理性乙項，起訴書認定複評「
    價格合理性」評選項目係被告王毅民於96年6月29日複評現
    場勘察會議指示承辦單位刪除，應有誤會。
(六)本標售案初評階段係由被告王毅民及其餘10名評選委員會委
    員進行評選，依各評選委員評定之序位加總，以合計值最低
    者為優勝者，錄取三家廠商進入複評，係集體作為等情，業
    經本院認定如前。
(七)公訴人指控被告王毅民為使全自然公司得以補報金門地區之
    酒糟貯存場地，故意延後至96年7月19日勘察入選複評之三
    家廠商金門廠區，公訴人並未提出足夠之證據資以證明：
 1、本件招標文件內並未要求投標廠商應在金門地區設置酒糟貯
    存場地，縱未在金門地區設置有酒糟貯存場地，亦非必然影
    響廠商是否得標之結果，先予敘明（見96他130一卷第58 至
    94頁招標文件一覽表、中文財物變賣公告資料、甄選須知、
    評分表、契約草案、空白報價單、投標廠商聲明書、證件審
    查表等招標文件資料）。
 2、依卷附全自然公司投標時提出之企畫書內容，僅陳稱在彰化
    及臺中設有堆置場地，並未提到在金門地區設有廠區（96他
    130卷二第193頁）。證人即全自然公司負責人施瑞模亦於99
    年6月21日檢察官訊問時陳稱，金門地區臨時儲存場係於評
    審委員到臺灣現場勘察後始要求其設置（99年度偵字第284
    號卷【下稱99偵284卷】第23、24頁），足認全自然公司於
    投標時確實未在金門地區設有酒糟堆置場地。
 3、證人施瑞模雖於本院審理時證稱全自然公司金門地區酒糟堆
    置場區係在複評後應金酒公司要求設置（本院卷三第131、
    137頁），惟其於99年5月6日檢察官訊問時則陳稱複評前或
    後，金酒公司考量颱風來要有地方堆置酒糟，是以要求全自
    然公司補報（98年度偵字第405號卷【下稱98偵405卷】第75
    頁），顯然其對金酒公司究竟係於複評前或後要求其於金門
    地區設置酒糟堆置場地，記憶並不清楚。而被告黃壽桂於本
    院審理時明確證稱：複評現場勘察就臺灣地區部分，係以公
    文通知三家廠商勘察時間，金門地區部分，則係以電話通知
    方式，全自然公司雖然沒有金門地區場地，為公平起見，除
    寶德及瑞芳公司外，其於96年7月18日一併以電話通知全自
    然公司代表施瑞模，後來委員確實也有到全自然公司在金門
    地區○○路30巷3號之堆置場地勘察（本院卷三第205至207
    頁），核與證人即評選委員許水波、許子能於檢察官訊問時
    均陳稱：96年7月19日有到全自然公司金門儲存場地勘察等
    語相符（98偵405卷第118、175頁）。而卷附複評現場勘察
    照片，自96他130卷一第110至135頁、第136至147頁、148至
    152頁依序為全自然、寶德、瑞芳公司廠區照片，其中96他
    130卷一第134頁，即全自然公司廠區現場勘察照片，所拍攝
    內容即為金城鎮○○路30巷3號門牌，即足佐證黃壽桂、許
    水波及許子能前開證言，即全自然公司位於金門縣金城鎮○
    ○路30巷3號之金門地區酒糟儲存場地，確係黃壽桂於96 年
    7月18日電話通知其將於隔日現場勘察競標廠商金門廠區後
    ，施瑞模始提出，評選委員並有至全自然公司金門地區酒糟
    堆置場地勘察。
 4、本院檢視公訴人所舉證據及卷內證據資料，未見有何證據足
    以證明曾有一預定勘察競標廠商金門場區之期日，嗣經延後
    至96年7月19日之事實，起訴書第3頁所謂被告王毅民「調整
    原定勘察廠商廠址設備之期程，將所有廠商設於金門地區場
    區之勘察統一延後迄至96年7月19日，以利全自然公司得以
    補報金門地區之酒糟堆置場地」，尚屬無據。況被告王毅民
    如確係為利於全自然公司補報金門地區酒糟堆置場地，自96
    年6月21日評選初評前三名廠商時，即已知全自然公司入選
    進入複評階段，評選委員將前往現場勘察所有競標廠商之酒
    糟處理設備及場地，何以被告黃壽桂遲至96年7月18日始電
    話通知全自然公司，翌日要前往勘察競標廠商之金門場區？
    至於證人許水波雖於本院審理時陳稱：複評現場勘察本來聽
    說是要勘察完競標廠商臺灣場區後，馬上到金門場區勘察，
    後來不知道什麼原因電話通知說延期等語（本院卷三第271
    頁）。惟其既表示上開訊息係「聽說」而來，即屬傳聞而不
    可採信。
(八)本院基於以下理由，認為被告黃壽桂確曾受被告王毅民之指
    示，電話要求全自然公司代表施瑞模調高報價，且因此影響
    評選結果；另被告黃壽桂亦曾以電話暗示寶德公司代表陳大
    道調降報價，惟此舉不能證明係出於被告王毅民之授意，亦
    無法證明有影響評選結果：
 1、被告黃壽桂曾經基於被告王毅民之指示，電話要求全自然公
    司代表施瑞模調高報價，且因此影響評選結果：
 (1)全自然公司於初評時投標報價為每噸酒糟15元，嗣經調整為
    每噸103元之事實，有全自然公司初評報價單、複評報價單
    及金酒公司複評會議紀錄在卷可證（96他二卷第105、185、
    236頁），堪以認定。
 (2)證人施瑞模於本院審理時解釋提高報價之原因，證稱：「到
    複評的時候，以資格能力為最優先的處理條件，那個時候承
    辦員說價格不列入評比，但是以處理能力評等到最後好像留
    下最後兩家還是三家的樣子，如果評比分數夠但是價格不夠
    ，他們要求我們提高價格，我們不提高的話，就代表我們放
    棄。所以我把最後的價格留在最後說，我才要報價。到最後
    黃壽桂通知我要不要抬高價格，如果我不抬高價格，我的分
    數比別人高，但是價格比別人低，如果不加價的話，視同放
    棄。」等語（本院卷三第129頁），核與被告黃壽桂於檢察
    官訊問時陳稱：「（問：你是叫全自然公司提高價格或降低
    價格？）好像是提高價格。」「（問：你確定是提高價格？
    ）確定。」等語相符（98偵405卷第8頁），足認施瑞模前開
    證言為真，即全自然公司將酒糟標購報價由每噸15元提高至
    103元，係應被告黃壽桂之要求。
 (3)被告王毅民於檢察官訊問時陳稱：「（問：金酒公司96年度
    酒糟清理標售初選是你主持？）是。」「（問：你在會議中
    有指示黃壽桂要三家初選的公司提高售價？）在評選過程中
    因為有評審委員質疑價格有高有低，所以才要求入圍的三家
    廠商提高價格。」（99年度偵字第284號卷【下稱99偵284卷
    】第30頁），核與被告黃壽桂於檢察官訊問時陳稱：「（問
    ：是誰出的意見要全自然公司提高價格？）開會的召集人是
    總經理王毅民，他認為價格太低，要求要提高價格。」（98
    偵405卷第7頁）等語相符，堪認黃壽桂通知全自然公司代表
    施瑞模提高報價，係出於王毅民之指示。
 (4)至於全自然公司提高報價，是否影響評選結果：
  依卷附初評及複評評分表（98偵405卷第145頁及其背面），
    初評評分項目如附表一所示；複評評分項目則除「廠商履約
    能力」及「酒糟使用計畫之可行性及完整性」與初評相同外
    ，增列「實地勘察廠商管理及申報作業、報表作業、履約（
    含糟場現場）管理」如附表二所示，並未將價格因素列入複
    評評分項目。是以於複評階段調整報價，先不論此舉妥當與
    否，理論上應於複評評選結果無影響。
  證人即評選委員許丕允及李文勇均於檢察官訊問時結證稱複
    評時不知道報價有調整（98偵405卷第262、256頁）。
  惟證人即評選委員許子能及歐陽良義則均於本院審理時證稱
    ，複評會議時即已知全自然公司報價有調整，許子能證稱：
    「（檢察官提示許子能偵訊筆錄問：全自然公司在複評的時
    候願意提高價格至每公噸新臺幣150元【應為103元之誤】，
    是否所有參與該次複評會議的評選委員都知悉，你說是。有
    這樣講？）對，那個就是在評審投票之前講的，所以大家都
    有聽到。」（本院卷三第171頁）。證人即評選委員歐陽良
    義於本院審理時證稱：「（檢察官提示歐陽良義警詢筆錄問
    ：是否回答調查員說，所以你是因為全自然公司於複評時已
    經提高價格至每公噸103元，所以才會評全自然公司較高分
    ，有無這樣回答調查員？）有。」「（檢察官問：這個回答
    跟你的意思相符？）是。」。證人即評選委員王偲名亦於檢
    察官訊問時陳稱：「（問：當時全自然是以每噸多少價格得
    標？）初評是15元，在複評中，承辦單位有報告全自然調高
    到一百多元。」（98偵405卷第258頁）。顯然許子能、歐陽
    良義及王偲名於填寫複評評分表前已經知悉全自然公司提高
    報價乙事。
  證人即評選委員余泓麟雖於本院審理時雖陳稱複評時僅知廠
    商報價有調整，不知調整後之價格為何（本院卷三第247頁
    ），惟其於檢察官訊問時陳稱：「（問：複評中誰要求廠商
    調整價格？）沒有。是黃壽桂主動報告說廠商有主動調整價
    格。」「（問：廠商經過初評後，可以再任意調整價格？）
    我不知道承辦單位的規定，但我們看如果廠商提的對公司有
    利，我們同意。」「（問：在複評會議中，你有同意三家廠
    商要重新調整報價？）在當時是同意。」「（問：在複評會
    議中是決議誰得標？）全自然。」「（問：當時全自然以每
    噸多少價格得標？）每噸一百多元。」「（問：所以你複評
    時，廠商的報價有變化？）是。」，其於本院審理時陳稱不
    知全自然公司調整後價格為何，顯然不實。
  證人即評選委員許水波雖亦於本院審理時陳稱複評時不知全
    自然公司調整後價格（本院卷三第275至276頁），惟其亦同
    時陳稱：「（問：你在調查局時有無說過「如果按照原來的
    報價，全自然公司的價格太低，我不會評給全自然公司，而
    會評分給寶德公司最高的分數」？）我記得有講過。」。而
    複評時，全體評選委員均評選全自然公司為第一（詳後述）
    ，參酌許水波警詢時表示若依全自然公司初評時報價，不會
    評選全自然公司為第一，則許水波於複評評分時若不知全自
    然公司已將報價調高為每公噸103元，焉會評選全自然公司
    為第一？顯然其於複評評分時已知全自然公司將報價提高為
    每噸103元，其於本院審理時陳稱不知實際價格云云，並非
    事實。
  綜上，雖評選委員許丕允、李文勇於複評評分時不知全自然
    公司調整報價之事實，惟評選委員許子能、歐陽良義、王偲
    名、余泓麟、許水波均已知全自然公司將報價調高為每噸
    103 元。而複評評分項目雖不包括價格因素，但一般報價高
    低當然會對評選委員心理上產生影響，此自許水波於警詢時
    陳稱若非全自然公司提高報價，不會評選全自然公司為第一
    等語亦可知。則被告王毅民指示被告黃壽桂要求全自然公司
    代表施瑞模提高全自然公司報價至每噸103元，當然已對評
    選結果產生影響。
 2、被告黃壽桂曾經電話暗示寶德公司代表陳大道調降報價，惟
    此舉不能證明係出於被告王毅民之授意，亦無法證明有影響
    評選結果：
 (1)依卷附寶德公司於投標時所提出之報價單，其上報價為每噸
    300元（96他二卷第62頁），而依同卷第239頁之報價單，寶
    德公司於96年7月20日上午9時17分傳真予本件標售案承辦人
    即黃壽桂，重新報價為每噸200元。
 (2)惟依同前卷第236頁之複評會議紀錄，96年7月19日複評現場
    勘察競標廠商金門場區後，同日中午11時45分至12時10分許
    ，評選委員即已召開複評會議評選全自然公司為第一，寶德
    公司於次日即96年7月20日上午始傳真予黃壽桂重新報價為
    每噸200元，顯然已無法影響評選結果。
 (3)被告黃壽桂雖否認寶德公司嗣後以傳真方式重新報價，係因
    其在電話中暗示陳大道可調降報價，辯稱：「寶德我是叫他
    調整價格，我的意思是要他調高，但他是否會錯我的意調低
    ，那我就不清楚。」（98偵405卷第8頁）。惟其於檢察官訊
    問其為何打電話給三家廠商，請各廠商降、提高價格時，陳
    稱：「有評審委員表示，價格落差太大，請他們作調整。」
    （97年度他字第157號卷【下稱97他157卷】第31頁），顯然
    黃壽桂要求廠商調整價格之目的，即在縮減競標廠商間之價
    差。而證人陳大道業於本院審理時明確證稱：金門場區複評
    現場勘察完畢後，伊回到臺灣家裡，接到被告黃壽桂電話，
    告知今天勘察狀況不錯，問伊報價會不會太高，公司會不會
    不好經營，要不要調整價格，伊問這樣是否會違規或是喪失
    競標資格，被告黃壽桂說不會，伊當然站在公司的立場考量
    ，就把價格從每公噸300元調整為200元等語（本院卷三第
    108、120頁）。參酌陳大道同時於本院審理時證稱：「（問
    ：複評當天有無被通知到複評現場？）沒有，我們勘察完後
    他們就叫我們回去了，我們也不知道當天會評分。」（本院
    卷三第109頁），於檢察官訊問時則陳稱：「初評我是第一
    個進去作（簡報），全自然是第二個進去作，作完以後他就
    離開，我們及其他廠商都在等初評結果，每個人都得失心很
    重。」等語（96他130卷一第21頁），則陳大道既不知96年7
    月19日當天中午即已決定得標廠商，且對本件標售案「得失
    心很重」，即相當看重本件評選結果，若非承辦人黃壽桂打
    電話暗示其可調降報價，並表示不會因此影響評選結果，陳
    大道焉有可能在知悉複評結果前，冒著造成評選委員不良印
    象之危險，自行調降原先報價？堪認其所述為真，即其調降
    報價確係因受黃壽桂之電話暗示影響。
 (4)惟起訴書載稱被告黃壽桂要求寶德公司調低報價，亦係出於
    被告王毅民之授意，並未提出任何足以支持此部分指控之證
    據，此部分事實自亦屬不能證明。
(九)本標售案既由評選委員會集體評決，非被告二人得以隻手遮
    天，亦無具體事證足以證明被告二人與全體委員集體舞弊，
    謀議由特定廠商得標：
 1、公訴人於本院審理時表示：寶德公司無論在價格及履約條件
    均較全自然公司為佳，參閱兩家廠商企畫書比較可知，寶德
    公司行銷企畫書內容詳盡，且有附與其他合作對象之契約書
    附件，全自然公司行銷企畫書較為簡略，無任何承諾書及契
    約書，如何讓評審委員得知其履約能力？況全自然公司投標
    當時僅成立一年多，資本額只有數百萬，員工人數屈指可數
    。而依招標文件相關的評選規定及最有利標協商措施之原則
    精神，並無初評後得以再行調整報價之規定，被告等如認為
    廠商均報價過低不合理，欲更改得標價格，應係廢標後重新
    招標；尤其是複評，既然不須要價格合理性為評斷標準，根
    本無更動價格之必要，顯然係內定全自然公司得標，而招標
    之初因寶德與全自然公司報價差距過大，已引起社會議論，
    才違反招標文件程序，讓得標公司的報價跟最高報價拉近差
    距，被告等通知寶德公司調低價格的作法，顯然損害金酒公
    司之利益，即屬違犯刑法第342條之背信罪等語（本院卷三
    第306頁）。
 2、被告王毅民雖為本標售案評選委員召集人，惟並未參與本標
    售案之複評程序，被告黃壽桂雖為本標售案承辦人，然非評
    選委員，且本標售案係由評選委員集體評決，非被告王毅民
    、黃壽桂二人即可左右評選結果，公訴人前開意見似指評選
    委員與被告王毅民、黃壽桂集體舞弊，內定全自然公司得標
    ，惟本院基於以下理由，認公訴人前揭意見不可採：
 (1)本院無法代替評選委員會決定，就寶德原先投標條件，與全
    自然公司原投標條件及調整後之每噸103元報價比較，由何
    廠商得標對金酒公司最有利：
  起訴書指稱本件標售案預計清理標售之數量為20萬公噸，檢
    察官則以補充理由書表示該部分事實所依據之證據出處在為
    98偵405卷第136至138、143至145頁（本院卷一第80頁及其
    背面），然該部分資料分別為金酒公司工安室95年12月25日
    簽呈、黃壽桂96年3月5日、3月20日簽呈，及本標售案甄選須
    知及空白初評評分表，均未提到本件預計標售之酒糟數量為
    20萬公噸。又起訴書指控本件被告黃壽桂、王毅民背信行為
    肇致金酒公司之損害，係以寶德公司初評報價（每噸300元）
    與全自然公司複評時調整後之報價（每噸103元）之價差（每
    噸197元）相比較，20萬噸之價差損失為39,400,000元。
  惟金酒公司於91年間標售酒糟由尊農公司承包，尊農公司以
    高價搶標後無力履約，孳生諸多困擾，為避免重蹈覆轍，本
    標售案乃改採公開評選方式，且評選標準著重廠商履約能力
    ，不再以廠商競標報價高低為主要決定因素，是以不能單以
    本件評選委員決定由調整後報價為103元之全自然公司得標
    ，而非由初評報價300元之寶德公司得標，即得謂金酒公司
    在本件標售案受有損害，有以下證據可證明：
 A、被告王毅民於警詢時陳稱：「（問：金酒公司酒糟清理標售
    以往皆採公開招標方式辦理，何以本標售案改採公開評選？
    原委及經過詳情？）在本標售案之前一次標案，係採價格標
    (最高價格標)，廠商尊農公司以5年度5千萬之價格得標，惟
    因該年度合約規定，金酒公司之酒糟需提供給地區農民，在
    酒糟出貨量不足之情況下，金酒公司每年度收益不到新台幣
    50萬元(每月約4萬元)，另因尊農公司為減輕酒糟重量後才
    運送至台灣，處理酒糟係先將酒糟經露天曝曬，引起民怨及
    環保問題，並經媒體屢次報導，針對上述廠商履約產生之問
    題，我印象中應該有開會討論過，95年12月25日何銘耀有簽
    呈本標售案合約草稿，擬改採以評選方式辦理，並經董事長
    李榮文批示『可』核定辦理。」「（問：甄選須知增列初評
    及複評、實地勘查之原委？討論經過及決議形成過程？）甄
    選須知增列初評及複評，及複評前須至廠商相關設施實地勘
    查是我的意見，因為本標售案前一次標案之得標廠商尊農公
    司履約時，露天曝曬酒糟造成環保問題，所以我才提議增列
    初評及複評項目並經評選委員全體通過，沒有評選委員提出
    反對意見。」「（問：（評選評分表之比重更改原委？委員
    們討論經過？）因有前車之鑑，廠商履約能力我們認為很重
    要，所以於招標文件審查會議中將項次二履約能力比重自30
    分調高為35分，並將原為項次一第4點『處理或再利用可行
    性之相關佐證資料或國內外實績』配分納入項次二，及將計
    劃之可行性及完整性配分降低，因為履約能力(執行力)比計
    劃之可行性及完整性更為重要，所以才將該兩項次之配分互
    換調整，當時由何位委員提議，我現在已不復記憶，但該提
    議有經過委員一致通過。」等語（98偵405卷第90頁背面、
    第92 頁）。
 B、被告黃壽桂則於警詢時陳稱：「（問：酒糟清理標售91年間
    招標方式為何？由何廠商得標承做？未續約原因為何？）91
    年間酒糟清理標售是以公開招標方式辦理，由尊農畜產企業
    有限公司以總價5000萬元整得標，但該公司履約能力不足，
    與金酒公司之間仍持續爭訟中。」等語（97他157卷第26頁
    ），於檢察官訊問時亦陳稱：「（問：酒糟的標售案是以何
    標準來認定要用最高價格或用公開評選？）因為之前是用價
    格標，因為履約情況不好，所以需求單位的工安室要求用公
    開評選。」等語（98偵405卷第7頁）。
 C、證人余泓麟亦於檢察官訊問時陳稱：「（問：為何採取公開
    評選？）之前的廠商用最高價格搶標，之後履約能力不好，
    被民眾及環保單位糾察過，而且他清運的也不是很好。」（
    98 偵405卷第191頁）。歐陽良義亦於檢察官訊問時陳稱：
    「（問：為何採取公開評選？）因為之前用價格標，產生問
    題。」（98偵405卷第200頁）。證人許水波於本院審理時證
    稱：「我們生產單位把酒糟是當成廢棄物，如果今天不處理
    ，明天就是累贅，因為那時環保局一直開單，尤其是我們生
    產單位，我們遇到這個事情，我們看的是他的履約能力及以
    前處理酒糟的經驗，所以那時候評分大概是以這個著手。」
    （本院卷三第273頁）。證人陳大道亦於檢察官訊問時結證
    稱：「金酒公司評選的時候，他們強調的是得標的廠商會有
    放標（得標後因價格低就不處理酒糟，造成酒廠營運上的困
    難）……。」（96他130卷一第20頁）。
 D、被告王毅民、黃壽桂均表示本標售案之所以採公開評選方式
    ，係因91年間金酒公司辦理酒糟標售案採用價格標方式，前
    承包商尊農公司以高價搶標，得標後卻因履約能力不足，造
    成環保問題，致使金酒公司遭環保單位裁罰，亦引起民怨，
    經媒體報導而損及金酒公司商譽，另造成其生產單位即酒廠
    營運上困難，雙方最後甚至須以訴訟方式解決其履約糾紛等
    語，核與證人即評選委員余泓麟、歐陽良義及許水波之證述
    內容相符，證人陳大道亦為同一陳述，顯然該事實亦為競標
    廠商所知，自足認被告王毅民、黃壽桂前揭陳述內容真實而
    可採。又觀98偵405卷第145頁及其背面之本件標售案初評、
    複評評分表，各評選項目及配分臚列如附表一、二所示，初
    評階段有關「價格合理性」項目配分竟僅佔總分100分中之
    20 分，「廠商履約能力」、「酒糟使用計畫之可行性及完
    整性」、「履約管理計畫」評選項目配分合計達百分之75，
    複評階段更無「價格合理性」評選項目，即與證人許水波證
    稱本件標售案價格並非重點，主要考量係廠商履約能力等情
    相符，顯然本件標售案確係基於前承包商高價搶標後，履約
    情形不佳之前車之鑑，改採公開評選方式選擇酒糟標售對象
    廠商，且選擇得標廠商之主要因素，已非價格高低，而係履
    約能力優劣。
  寶德公司是否如公訴意旨所稱，無論價格或履約條件均較全
    自然公司為佳？
 A、依98偵405卷第143頁及其背面本件標售案甄選須知記載內容
    ，本件標售案評選作業流程，廠商通過資格審查後，應進入
    公開評選作業，公開評選作業分為初評及複評二階段，初評
    包括企畫書及簡報之評選，企畫書內容應包括如附表一編號
    一至四之評選項目，初評評選前三名之廠商得進入複評階段
    ，金酒公司將實地勘察廠商相關設施後複評決定最終得標廠
    商。則評量寶德公司與全自然公司競標條件孰優孰劣，自應
    就其企畫書內容、簡報表現、現場勘察情形判斷。
 B、就企畫書內容比較：
    依初評評分表所示評選項目比較全自然公司及寶德公司之企
    畫書內容如附表三，全自然公司在貯存、清運、處理設備方
    面顯然較寶德公司齊備；且有多張證照、執照；其合作夥伴
    永裕豐商行有30餘年豐富酒糟清運經驗，單95年度承攬苗栗
    竹南啤酒廠、台南龍田高梁廠、臺中烏日啤酒廠、台南善化
    啤酒廠酒糟業務，全台將近四分之三養豬戶及養牛戶為其客
    戶，另名合作夥伴王牌飼料有限公司甚至有將酒粕外銷日本
    之國際貿易、船務經驗，在處理酒糟經驗及規模上均遠勝寶
    德公司；酒糟利用計畫主要係加工製成肥料或將酒粕外銷日
    本，而依其企畫書陳稱全台將近四分之三養豬戶及養牛戶為
    其合作夥伴永裕豐商行之客戶，顯然其亦有實力將酒糟供作
    飼料利用，寶德公司酒糟利用計畫雖除加工乾酒糟粉外，另
    開發新產品優酪酒糟及去殼優酪酒糟，但依其企畫書內容，
    其用途似仍僅限於供作飼料之用，利用方式上未如全自然公
    司多元，而其企畫書內容提到利用合作夥伴東東商行現有成
    熟的酒糟銷售管道，通過「尊農畜牧股份有限公司的經驗」
    直接銷售給臺灣各大型牧場，鑑於尊農公司先前履約情形如
    上述，不免使人對其產生不良印象。而寶德公司主要在經環
    保主管機關許可之合法最大使用量為每月1萬噸項目部分，
    顯然優於全自然公司之每月3000噸，另寶德公司為預防可能
    因天候異常，酒糟無法以船運方式運離金門之情形發生，在
    金門地區設置貯存場地之緊急應變計畫，此點亦優於全自然
    公司；至於寶德公司報價為每噸300元，更遠高於全自然公
    司之每噸15元（惟全自然公司嗣後已調整報價為每噸103元
    如前述）。綜合整體企畫書內容判斷，兩家公司各有擅場，
    仍無法達成寶德公司競標條件優於全自然公司之結論。起訴
    書固認全自然公司行銷企畫書內容粗率，惟並未具體指明究
    竟如何粗率，而競標廠商條件優劣，自不得單依其企畫書印
    刷是否精美、排版設計是否美觀、使用紙張質地良窳，或是
    否以投影片輔助其嗣後之簡報內容決定，仍應依評選項目判
    斷，以競標廠商在企畫書中所聲稱其公司具備之條件，其是
    否為本件標售案中最有資格得標之廠商。而企畫書內容畢竟
    僅為廠商本身片面之主張，仍應現場勘察企畫書內容是否與
    實際相符。又公訴意旨指摘寶德企畫書附具與其他合作對象
    之契約書，全自然公司則付之闕如，如何使評選委員確知企
    畫書內容是否屬實等語，固非無見，惟一般商場實務上，廠
    商尚未得標前，是否即可能與合作對象正式簽約，尚屬可疑
    ，企畫書附具廠商合作契約，固可證明企畫書內容某程度真
    實性，惟縱未附具廠商合作契約，亦未必代表企畫書內容即
    為不實，尚難憑此遽認寶德公司較全自然公司有資格於本件
    標售案中勝出。
 C、本件標售案簡報情形，卷內並無證據足資判斷（相關證人警
    詢陳述業經排除其證據能力），自無法依簡報情形判斷寶德
    公司競標條件優於全自然公司。
 D、證人余泓麟於本院審理時表示：「我們到臺灣看他的場地，
    全自然公司從彰化、臺南到高雄，包括馬祖酒廠的酒糟也是
    在那裡處理，他有可以直接貯存的場地，也有乾燥處理的工
    廠，但是我們到寶德公司，他的公司在臺北，但是他帶我們
    到臺南那邊，我們去看的時候是一片空地，什麼東西都沒有
    ，他也沒有給我們看他們跟台糖的租約證明，對我們來說風
    險太大，所以初評的時候，三家分數比例有的低、有的高，
    可是看完所有場地之後，大家都覺得全自然公司的場地及設
    備比較好。所以我們是看過場地才決定的。」（本院卷三第
    252頁），自其前開證言，足認依現場勘察結果，評選委員
    認為全自然公司條件優於寶德公司。
 E、綜上，本院依卷內一切現有證據，無法達成綜合一切評選項
    目考量結果，寶德公司競標條件明顯優於全自然公司，而應
    由寶德公司得標之結論。
  依評選委員評分情形，亦無足認評選委員有集體舞弊情事：
 A、本件評選委員評分情形依卷附初評、複評評分表及評選結果
    統計表整理如附表四、五、六，如附表四為96他130卷一第
    181頁初評評選結果統計表所列示各評選委員評選寶德、全
    自然及瑞芳公司之名次序位，編號1、6至11評選委員綜合各
    項評選項目評分後均評選全自然公司為第一，惟編號2、3、
    4、5評選委員分別評選大勝、陞輯、寶德、瑞芳公司為第一
    如附表五所示，顯然就算編號1、6至11委員有共同謀議內定
    全自然公司情形，亦不能認為編號2、3、4、5委員有參與其
    集體謀議行為。公訴意旨如認本件標售案中，綜合一切評選
    項目考量因素後，寶德公司較調整報價前（每噸報價15元）
    之全自然公司有資格得標，惟觀附表五所示之評選委員評分
    情形，縱「未參與評選委員集體共同謀議」之編號2、3、4
    、5委員中，亦僅編號4委員綜合包括價格合理性之一切評選
    項目考量後，評選寶德公司為第一，如何認定寶德公司有競
    標條件明顯優於全自然公司，而應由寶德公司得標之情形？
 B、而依96他130卷一第184至194頁各評選委員之初評評分表，
    有關價格合理性項目之評分情形列示如附表六，寶德公司之
    報價固然遠高於全自然公司，各評選委員亦均已考量及此，
    就寶德公司與全自然公司此項目分數比較，每位評選委員均
    評比寶德公司高出全自然公司3分以上，未見評選委員有任
    何偏頗情形，惟一就此項目未考量寶德公司與全自然公司每
    噸300元與15元報價之顯著差距，僅評定寶德公司高出全自
    然公司1分，有偏頗嫌疑之3號評選委員，最後評定第一名之
    競標廠商為陞輯公司如附表五，亦非全自然公司，如何認定
    評選委員有共同謀議內定全自然公司得標之情事？
 C、至於複評時，雖全部參與之8位評選委員均評選全自然公司
    為第一（見96他130卷二第226頁之複評評選結果統計表），
    惟現場勘察情形業經證人余泓麟證述如前，如何認定評選委
    員確係事前集體謀議內定全自然公司，而非現場勘察後，認
    為依全自然公司企畫書所陳述內容，及實地勘察其設備與場
    地，認為由全自然公司得標，對金酒公司最有利，最不可能
    重蹈先前尊農公司高價搶標後，無力履約，因此所滋生後續
    問題之覆轍？
  評選委員經金酒公司指定，執行評選本件酒糟標售案之得標
    廠商職務，其等均為熟悉酒廠營運業務、酒糟特性、相關市
    場行情、生態、銷售情形，並瞭解前承包商尊農公司履約情
    形之金酒公司一級主管，親身聆聽廠商簡報情形，並現場實
    地勘察競標廠商設備、場地，其等最後依廠商企畫書及簡報
    內容、暨實地勘察廠商設備場地結果，並考量全自然公司重
    新報價為每噸103元，依其專業知識經驗，判定全自然公司整
    體競標條件優於寶德公司；吾人並非製酒專業人員，不具備
    對製酒業及相關上下游產業（如酒廠事業廢棄物清除處理業
    ）環境、生態、現況之經驗、認知或專業知識，亦未親身體
    驗廠商簡報情形或現場至場區勘察，單憑廠商企畫書紙質普
    通、排版未經特別設計、簡報亦未配合現代科技投影片，遽
    認其企畫書製作粗劣，又僅憑其報價遠低於另名廠商，即認
    定報價最高者，即為競標條件最佳之廠商，評選委員顯然有
    偏頗、內定廠商情形，金酒公司因此受有損害，是否不免流
    於擅斷、掌握國家刑罰權力者之傲慢？
  應附帶敘明，本判決並非認為本件標售案評選委員必然依其
    專業知識經驗及親身體驗結果，公正客觀評選全自然公司為
    整體競標條件最佳之廠商，評選委員有可能因個人勤惰、草
    率或嚴謹之性格差異，甚至對於評選項目之專業認識高低，
    異其評選結果，亦可能全自然公司實際履約條件並非如此突
    出，而係因其公司代表人員簡報表現，或接待評選委員熱情
    與否等態度，影響評選委員對於全自然公司之整體評分印象
    。僅國家司法機關人員縱然端坐高堂之上，尚不宜自詡明鏡
    高懸而沾沾自喜，自以為得僅憑書面審查結果認定寶德公司
    無論於企畫書內容或報價均優於全自然公司，配合相關人證
    訊問結果，即得代替評選委員多數決議，遽認本件寶德公司
    整體競標條件優於全自然公司，若非由寶德公司得標，金酒
    公司自受有損害。
  綜上，本院依卷附全自然公司與寶德公司企畫書內容比較後
    ，無法達成寶德公司競標條件優於全自然公司之結論，而本
    件標售案廠商簡報及現場勘察情形，本院無從親身經歷，況
    本院並非製酒專業人員，不具備相關專業知識、經驗、認知
    ，自應尊重金酒公司評選委員會之決定，不宜僅依寶德公司
    企畫書印刷精美、報價遠高於全自然公司，遽認本件確係以
    寶德公司得標對金酒公司最為有利，至於公訴意旨認評選委
    員有事前集體謀議內定全自然公司情形，惟此部分事實並不
    能證明。
(十)被告等要求入選複評之廠商調整報價，究係有利或有害於金
    酒公司？
 1、本標售案既由評選委員集體評決，且價格合理性並未列入複
    評項目，本無要求廠商調整價格之必要，評選委員會仍可依
    原規定之評選項目評決，或參考政府採購法第56條第2項之
    規定辦理廢標。
 2、廠商報價之合理性，並非複評項目，若未要求廠商調整報價
    ，仍依原評選項目評決，將造成金酒公司鉅額損失。因此，
    自不得以被告等要求廠商調整報價之行為，損害金酒公司之
    利益。
 3、被告王毅民亦於警詢時供稱：曾向董事長李榮文報告全自然
    公司若未調高報價，考慮廢標（見98偵405卷第93頁）。如
    前所述，並無足夠證據證明被告二人與全體委員集體舞弊，
    謀議由特定廠商得標，則被告二人通知廠商調整報價，尤其
    全自然公司提高報價至每公噸103元，與原報價每公噸15元
    ，價差達每公噸88元，難謂被告有損害金酒公司利益。
(十一)綜上所述，無足夠證據資以證明被告等有為自己或第三人
      不法之利益，或損害本人利益之不法意圖：從本標售案採
      合理標，在初評階段，評分標準，價格合理性僅佔百分之
      二十，比例極低，可見本標售案重在廠商之履約能力。而
      且複評階段，價格合理性不在複評評分項目，價格不足以
      撼動複評結果。且複評刪除價格合理性項目，及複評前決
      定勘察全自然公司等三家廠商之金門酒糟貯存場日期，並
      無證據證明係被告王毅民指示被告黃壽桂所為，或故意延
      後勘察日期，讓全自然公司補報金門酒糟貯存場。而本標
      售案既組成評選委員會評選，屬於集體評定，亦無具體事
      證足以證明被告二人與全體委員集體舞弊，謀議由特定廠
      商得標。被告王毅民指示被告黃壽桂通知廠商調整報價，
      固足以增加評選委員堅定支持全自然公司，給予較高分數
      ，而左右評選結果。但此舉適足以減輕金酒公司之損失，
      難謂被告等有損害金酒公司利益之不法意圖，自應為被告
      等無罪之諭知。
據上論斷，應依刑事訴訟法第301條第1項，判決如主文。
本案經檢察官周士榆、張漢森到庭執行職務。
中    華     民     國    100    年    7   月    6    日
                    刑事庭審判長法  官  康樹正
                                法  官  范坤棠
                                法  官  許嘉容
以上正本證明與原本無異。
如不服本判決，應於判決送達後10日內向本院提出上訴書狀。
                                書記官  徐佩鈴
中    華    民    國   100    年    7     月    6     日
附表一：（初評評分項目，總分100分）
一、廠商履約能力（配分35分）：
(一)主要貯存、清除（運）、處理之設施（備）規格及容量
(二)經環保主管機關許可之合法最大使用量
(三)產品或商品之合法許可項目（公告再利用項目：飼料、有機
    質肥料、栽培介質【培養土】或前述產品之原物料）
(四)處理或再利用可行性之相關佐證資料或國內外實績
二、酒糟使用計畫之可行性及完整性（配分30分）：
(一)貯存方式、清除方式
(二)處理或再利用方式及設備設施（含技術）
(三)污染防治計畫
(四)產品或商品之銷售計畫
(五)緊急應變計畫
三、價格合理性（配分20分）
四、履約管理計畫：至少含申報作業、報表作業、履約（含糟場
    現場）管理（配分10分）
五、簡報（配分5分）
附表二：（複評評分項目，總分100分）
一、廠商履約能力（配分40分）：
(一)主要貯存、清除（運）、處理之設施（備）規格及容量
(二)經環保主管機關許可之合法最大使用量
(三)產品或商品之合法許可項目（公告再利用項目：飼料、有機
    質肥料、栽培介質【培養土】或前述產品之原物料）
(四)處理或再利用可行性之相關佐證資料或國內外實績
二、酒糟使用計畫之可行性及完整性（配分35分）：
(一)貯存方式、清除方式
(二)處理或再利用方式及設備設施（含技術）
(三)污染防治計畫
(四)產品或商品之銷售計畫
(五)緊急應變計畫
三、實地勘察廠商管理及申報作業、報表作業、履約（含糟場現
    場）管理（配分25分）
附表三：
┌─────┬───────────────────────┬───────────────────────┐
│          │             全   自    然                    │                 寶     德                    │
│          │                                              │                                              │
├─┬───┼───────────────────────┼───────────────────────┤
│廠│主要貯│1.貯存設備：6座6米高150噸大型筒狀貯存耐蝕槽。 │1.每月可處理酒糟19400至23700公噸（96他130卷二 │
│商│存、清│  （以下見96他130卷二第193頁）                │  第264頁）                                   │
│履│除（運│2.堆置場地：擁有佔地逾2甲之飼料堆置農業用地與 │2.運輸路線及運輸設備表格如附件一（            │
│約│）、處│  一千餘坪的室內工業用地，其分佈在彰化濱海與  │  96 他130卷二第267頁）                       │
│能│理之設│  臺中二地，連接西濱快速道路與中山高速公路、  │3.貯存場地如附件二（96他130卷二第268頁）。    │                                          │
│力│施（備│  中二高與四號國道至全省各地非常迅速，皆能在  │4.酒糟烘乾至含水分12%以下，粉碎作為飼料添加物 │
│（│）規格│  一小時內抵達嘉義布袋港與臺中港，物流的順暢  │  物，有烘乾設備一套，機器設備可處理每月5000噸│
│35│及容量│  度、交通便利性與敏捷性不言可喻。            │  （96他130卷二第278頁）。                    │
│% │      │3.清運設備：2台35噸大拖車、3台15噸大貨車、2台 │                                              │
│）│      │  10.5噸大貨車與8.5噸大貨車，合計8台運輸車。  │                                              │
│  │      │4.處理設備：大型攪拌混和機2台（合計最高產能50 │                                              │
│  │      │  噸/小時）、密閉式醱酵槽6座、過濾機1台、生產 │                                              │
│  │      │  線2條、鏟裝機3台、堆高機3台、真空包裝機1台  │                                              │
│  │      │  ，與6項農委會專利授權菌種，菌種能加速酒糟分 │                                              │
│  │      │  解與再利用。                                │                                              │
│  ├───┼───────────────────────┼───────────────────────┤
│  │經環保│廢酒糟、酒粕、酒精膠：每月3000噸（96他130卷二 │每月1萬噸（96他130卷二第262頁）。             │
│  │主管機│第194頁）。                                   │                                              │
│  │關許可│                                              │                                              │
│  │之合法│                                              │                                              │
│  │最大使│                                              │                                              │
│  │用量  │                                              │                                              │
│  ├───┼───────────────────────┼───────────────────────┤
│  │產品或│1.廢酒糟、酒粕、酒精醪、植物性殘渣、蔗渣等十餘│                                              │
│  │商品之│  張再利用執照。                              │                                              │
│  │合法許│2.飼料製造業（含批發或零售）、肥料製造業、資源│                                              │
│  │可項目│  回收業、國際貿易業與清潔用品製作等四項營業證│                                              │
│  │（公告│  照（96他130卷二第196頁）。                  │                                              │
│  │再利用│3.4張專利肥料證照。                           │                                              │
│  │項目：│                                              │                                              │
│  │飼料、│                                              │                                              │
│  │有機質│                                              │                                              │
│  │肥料、│                                              │                                              │
│  │栽培介│                                              │                                              │
│  │質【培│                                              │                                              │
│  │養土】│                                              │                                              │
│  │、或前│                                              │                                              │
│  │述產品│                                              │                                              │
│  │之原物│                                              │                                              │
│  │料    │                                              │                                              │
│  ├───┼───────────────────────┼───────────────────────┤
│  │處理或│1.全自然由永裕豐商行、王牌飼料有限公司、嘉利旺│品眾公司目前處理臺灣菸酒公司、竹南啤酒廠啤酒糟│
│  │再利用│  有限公司組成（96他130卷二第191至192頁）。   │合約存續中，經驗豐富，銷售管道無虞（96他130卷 │
│  │可行性│2.永裕豐是一家有家傳二代30餘年豐富酒糟清運業務│二第278頁）。                                 │
│  │之相關│  承攬實務經驗的老牌商號，95年度承攬苗栗竹南啤│                                              │
│  │佐證資│  酒廠、台南龍田高梁廠、臺中烏日啤酒廠、台南善│                                              │
│  │料或國│  化啤酒廠酒糟業務，全台將近3/4養豬戶及養牛戶 │                                              │
│  │內外實│  為其客戶，豐富的酒糟實務經驗及廣大且穩定的客│                                              │
│  │績    │  源（96他130卷二第191至192頁）。             │                                              │
│  │      │3.王牌飼料公司是臺灣少數幾家擁有飼料外銷至日本│                                              │
│  │      │  ，貿易實力與實務兼具的飼料公司；其公司所生產│                                              │
│  │      │  製成之濕甘蔗渣及乾啤酒粕皆能通過日本客戶嚴格│                                              │
│  │      │  的要求標準，年出口貨櫃300餘櫃（約將近1萬噸）│                                              │
│  │      │  外銷至日本，著名的日本麒麟啤酒公司、日本火腿│                                              │
│  │      │  、日本飼料公司皆為其客戶。豐富的國際貿易實務│                                              │
│  │      │ 、船務往來經驗（96他130卷二第191至192頁）。  │                                              │
├─┼───┼───────────────────────┼───────────────────────┤
│酒│貯存方│                                              │1.完整流程圖如附件三（96他130卷二第266頁）    │
│糟│式、清│                                              │2.運輸路線及運輸設備表格如附件一（96他130卷二 │
│使│除方式│                                              │  第267頁）                                   │
│用├───┼───────────────────────┼───────────────────────┤
│計│處理或│1.生產特殊菌類與酒糟結合所發酵之液體肥料，係對│1.完整流程圖如附件三（96他130卷二第266頁）。  │
│畫│再利用│  酒糟最環保的再利用（96他130卷二第190、200至 │2.新產品：優酪酒糟及去殼優酪酒糟，價值及性能媲│
│之│方式及│  205頁）。                                   │  美一般每公斤10元之合成飼料，解決直接處理及單│
│可│設備設│2.與行政院農業改良委員會臺中分部產學合作，回收│  一加工為單味酒糟可能偶遇價格低廉衝擊金錢損失│
│行│施（含│  利用植物性廢棄物製作有機液肥與有機固態肥料（│  及存貨多日積壓問題，不致對酒廠造成困擾（96他│
│性│技術）│  96他130卷二第192頁）。                      │  130卷二第275、279頁）。                     │
│及│      │3.酒粕外銷日本（96他130卷二第206頁）。        │3.加工及開發新產品計畫：與品眾公司合作加工乾酒│
│完│      │                                              │  糟粉及優酪酒糟、去殼優酪酒糟（96他130卷二第 │
│  │      │                                              │  277頁）。                                   │
│整├───┼───────────────────────┼───────────────────────┤
│性│污染防│                                              │                                              │
│（│治計畫│                                              │                                              │
│30├───┼───────────────────────┼───────────────────────┤
│% │產品或│                                              │1.與品眾公司合作加工乾酒糟粉（96他130卷二第264│
│）│商品之│                                              │  頁）。                                      │
│  │銷售計│                                              │2.完整流程圖如附件三（96他130卷二第266頁）。  │
│  │畫    │                                              │3.銷售管道（96他130卷二第265、270、271、272頁 │
│  │      │                                              │  ）：                                        │
│  │      │                                              │(1)東東商行：每月3000至4000公噸（利用東東商行 │
│  │      │                                              │   現有成熟的酒糟銷售管道，通過尊農畜牧股份有 │
│  │      │                                              │   限公司的經驗直接銷售給臺灣各大型牧場）。   │
│  │      │                                              │(2)養羊協會（嘉南羊乳）：每月1000至1500公噸（ │
│  │      │                                              │   臺灣小型牧場酒糟產品用量較小，部分酒糟產品 │
│  │      │                                              │   以太空袋包裝密封，可保持鮮度持久、環保，太 │
│  │      │                                              │   空袋包裝整車送貨又可有效降低成本；養羊協會 │
│  │      │                                              │   108單位會員，統一採購可穩定銷售量）。      │
│  │      │                                              │(3)中華民國酪農協會：每月5400至7200公噸（統一 │
│  │      │                                              │   採購可穩定銷售量，寶德新開發產品即優酪酒糟 │
│  │      │                                              │   對乳牛泌乳幫助很大、依賴性高，且酪農協會夙 │
│  │      │                                              │   有聲譽，對推展寶德的產品很有說服力）（酪農 │
│  │      │                                              │   協會規模簡介見96他130卷二第274頁）。       │
│  │      │                                              │(4)新產品的開發和銷售：每月6000公噸。         │
│  │      │                                              │(5)品眾公司合作加工：每月4000至5000公噸 。    │
│  │      │                                              │(6)合計：每月19400至23700公噸。               │
│  ├───┼───────────────────────┼───────────────────────┤
│  │緊急應│                                              │1.完整流程圖如附件三（96他130卷二第266頁）。  │
│  │變計畫│                                              │2.天氣異常在金門設貯存場地（同前頁碼流程圖）。│
│  │      │                                              │3.在金門設貯存場地，且有備案船運公司，可用太空│
│  │      │                                              │  袋包裝，運送高雄港、安平港、布袋港、臺中港（│
│  │      │                                              │  96他130卷二第269頁）。                      │
│  │      │                                              │4.以現有成熟銷售管道為主，積極開拓如養羊協會、│
│  │      │                                              │  酪農協會銷售管道為輔的前期銷售策略，並於與養│
│  │      │                                              │  羊協會、酪農協會合作過程中逐步擴大、加強銷售│
│  │      │                                              │  力度及深度，逐步增加公司產品銷售量，一方面也│
│  │      │                                              │  積極開發新產品（96他130卷二第276頁）。      │
├─┴───┼───────────────────────┼───────────────────────┤
│價格合理  │15元                                          │300元                                         │
│性（20%） │                                              │                                              │
├─────┼───────────────────────┼───────────────────────┤
│履約管理計│全自然為環保署核發合法執照的再利用機構，依規定│                                              │
│畫（10%） │事業廢棄物必須在72小時內完成申報手續與再利用完│                                              │
│至少含申報│畢，全自然將以「點、線、面」為標售管理計畫最有│                                              │
│作業、報表│效的管理。以全自然公司本身與客戶為「點」，進行│                                              │
│作業、履約│點與點間酒糟清運的後續追蹤，建立即時清運、即時│                                              │
│（含糟場現│申報的機制。另以金酒公司、全自然公司與環保署連│                                              │
│場）管理  │為一「線」，建立申報作業的連貫性與一致性。最後│                                              │
│          │以金酒公司、全自然公司、環保署與全自然之客戶為│                                              │
│          │整個「面」，依全自然公司豐富的酒糟清運實務經驗│                                              │
│          │、生產期的淡旺季與整個環境面，建立資料庫，來控│                                              │
│          │制糟廠的存貨量並做好準備，以求達到市場上供需平│                                              │
│          │衡，避免供需失衡而衍生出任何的環保事件來損及任│                                              │
│          │何一方的權益（96他130卷二第205頁）。          │                                              │
└─────┴───────────────────────┴───────────────────────┘
附表四：初評全自然、寶德、瑞芳名次序位
┌───┬─┬─┬─┬─┬─┬─┬─┬─┬─┬─┬─┐
│評選委│1 │2 │3 │4 │5 │6 │7 │8 │9 │10│11│
│員編號│  │  │  │  │  │  │  │  │  │  │  │
├───┼─┼─┼─┼─┼─┼─┼─┼─┼─┼─┼─┤
│寶德名│2 │5 │3 │1 │4 │3 │2 │3 │3 │3 │3 │
│次序位│  │  │  │  │  │  │  │  │  │  │  │
├───┼─┼─┼─┼─┼─┼─┼─┼─┼─┼─┼─┤
│全自然│  │  │  │  │  │  │  │  │  │  │  │
│名次序│1 │2 │2 │3 │5 │1 │1 │1 │1 │1 │1 │
│位    │  │  │  │  │  │  │  │  │  │  │  │
├───┼─┼─┼─┼─┼─┼─┼─┼─┼─┼─┼─┤
│瑞芳名│3 │4 │4 │2 │1 │2 │3 │2 │2 │2 │2 │
│次序位│  │  │  │  │  │  │  │  │  │  │  │
└───┴─┴─┴─┴─┴─┴─┴─┴─┴─┴─┴─┘
附表五：初評各評選委員第一名
┌────┬───┬──┬──┬──┬──┬───┬───┬───┬───┬───┬───┐
│評 選 委│  1   │2   │3   │4   │5   │6     │7     │8     │9     │10    │11    │
│員 編 號│      │    │    │    │    │      │      │      │      │      │      │
├────┼───┼──┼──┼──┼──┼───┼───┼───┼───┼───┼───┤
│評選第一│全自然│大勝│陞輯│寶德│瑞芳│全自然│全自然│全自然│全自然│全自然│全自然│
│ 名廠商 │      │    │    │    │    │      │      │      │      │      │      │
└────┴───┴──┴──┴──┴──┴───┴───┴───┴───┴───┴───┘
附表六：初評價格合理性
┌───┬──┬──┬──┬──┬──┬──┬──┬──┬──┬──┬──┐
│評選委│1   │2   │3   │4   │5   │6   │7   │8   │9   │10  │11  │
│員編號│    │    │    │    │    │    │    │    │    │    │    │
├───┼──┼──┼──┼──┼──┼──┼──┼──┼──┼──┼──┤
│寶  德│15  │15  │17  │18  │15  │16  │19  │18  │18  │18  │14  │
├───┼──┼──┼──┼──┼──┼──┼──┼──┼──┼──┼──┤
│全自然│11  │8   │16  │15  │10  │13  │15  │15  │13  │13  │10  │
├───┼──┼──┼──┼──┼──┼──┼──┼──┼──┼──┼──┤
│瑞  芳│10  │7   │16  │15  │10  │13  │14  │14  │12  │12  │9   │
└───┴──┴──┴──┴──┴──┴──┴──┴──┴──┴──┴──┘
附件一：寶德公司企畫書運輸路線及貯存計畫
附件二：寶德公司企畫書貯存場地
附件三：寶德公司企畫書完整流程圖